【裁判字號】    91,自,915
【裁判日期】    920326
【裁判案由】    公然侮辱
【裁判全文】
臺灣臺北地方法院刑事判決                          九十一年度自字第九一五號
    自  訴  人  丙○
    自訴代理人  辛○○
    被      告  庚○○
右列被告因公然侮辱案件，經自訴人提起自訴，本院判決如左：
    主  文
庚○○公然侮辱人，處拘役貳拾日，如易科罰金，以佰元折算壹日。
    事  實
一、庚○○因遷讓房屋事件（本院九十一年度執字第八六八一號），為丙○向本院民
    事執行處請求強制遷離戊○○所承租（庚○○為連帶保證人）坐落臺北市○○○
    街七十八號二樓之一其所有之房屋，本院於民國九十一年六月十日十六時三十分
    許由民事執行法官率書記官、執達員、本院法警二人並會同臺北市政府警察局中
    正第一分局南昌派出所（下稱南昌派出所）警員甲○○、乙○○及債權人丙○、
    代理人己○○、庚○○、戊○○（另有在場人丁○○）等人至上址進行點交，本
    院執行法官在場命令即日點交，債務人應於同日十八時前搬離，屋內債務人之物
    品應自行帶走後，交債權人丙○管領，隨即帶同本院書記官、執達員、法警離開
    ，現場則命南昌派出所員警二人執行前開命令。嗣庚○○與戊○○於房間內整理
    物品，丙○、丁○○、己○○、南昌派出所之員警二人均在客廳內等待，此時庚○○竟在特定多數人得以共聞共見之狀態下，基於貶損他人社會評價之故意，從
    房間內衝出，公然對丙○以台語責稱：「你不是人，你是鬼」等語，經在場聽聞
    之己○○阻止後，始再回到房間內整理私人物品，足以貶損丙○之人格、社會評
    價。
二、案經丙○向本院提起自訴。
    理  由
一、訊據被告矢口否認有公然侮辱人之犯行，辯稱：其沒有指著丙○說：「你不是人
    ，你是鬼」的話，其係在法官帶領書記官、兩位法警、派出所員警進入房內時，
    其開門時有說：「你當我們不是人，你是神」的話，沒有侮辱丙○云云。經查，
    被告於九十一年六月十日十六時三十分許因遷讓房屋事件，於執行法官離開後，
    點交完成前，在臺北市○○○街七十八號二樓之一客廳內對自訴人丙○責稱：「
    你不是人，你是鬼」等語之事實，業據自訴人提出自訴狀並於本院審理中陳述明
    確，核與證人己○○於本院調查時結證稱：「法官命二位員警留下來，法官與法
    警先走」、「我們在客廳等待」、「當時庚○○衝到客廳來，我坐在丙○的隔壁
    ，指著丙○說：『你不是人，你是鬼』」等語，證人丁○○亦結證稱：「庚○○
    後來從房裡衝出來指著丙○用台語說『你不是人，你是鬼』的話」等語相符。被
    告對自訴人稱「你不是人，你是鬼」等語時，在客廳內除有自訴人、被告及證人
    己○○、丁○○外尚有南昌派出所員警甲○○、乙○○二人，業經己○○、丁○○、甲○○、乙○○於本院調查時結證明確，並有調閱之本院九十一年度執字第
    八六八一號遷讓房屋事件全卷足按。本院調查時傳訊證人南昌派出所警員甲○○
    證稱：「他們說的內容不清禁，嘴巴唸唸的」等語、警員乙○○到庭證稱：「他
    們有在對話，因為時間太久（內容）不記得了」、「庚○○出來客廳，和丙○
    、己○○對話」等語，雖均未具體證稱被告有說「你不是人，你是鬼」之話，但
    依其等之證詞，可證被告與自訴人間確曾在客廳內有過「對話」之事實，核與證
    人己○○、丁○○證詞之內容相同，可為間接證據。另證人即前開遷讓房屋事件
    之債務人戊○○雖於本院審理時到庭結證稱：「（庚○○是說）『你是神，當我
    們不是人』的話」、「就是在他們一進來時說」、「沒有對丙○說」等語，惟訊
    之證人戊○○亦自承於接到本院刑事傳票作證前有與被告聯絡，而被告告知其「
    就是說自訴人丙○告的公然侮辱那件事，就是沒有這件事」等語，再訊之證人戊○○除了被告所說之話外，有關執行當日自訴人、法警、派出所員警等人當日有
    何陳述，均答稱忘記了等語觀之，證人戊○○至本院作證時就被告當日所說之內
    容已受到被告影響，又除就有關被告辯詞部分外對於其他人於同一日在場之陳述
    均已經忘記，何以就同一日之事實，僅記得被告所說之話，且與被告辯詞一字不
    差，已有可疑，再衡之其係該執行案件之債務人，被告為連帶保證人，二人有共
    同之利害關係，足見其證詞係附和被告辯詞所為，難認證詞內容係其所親見聞而
    與事實相符，自難採信。綜上，被告辯詞難以採信，事證已經明確，犯行堪以認
    定，應依法論科。
二、按刑法分則中「公然」二字之意義，祇以不特定人或多數人得以共見共聞之狀況
    為已足，且公然侮辱罪，祗須侮辱行為足使不特定人或多數人得以共見共聞，即
    行成立。（司法院字第二０三三號、院字第二一七九號解釋參照）被告對自訴人
    稱「你不是人，你是鬼」等語時，在客廳內除有自訴人、被告及證人己○○、丁○○外尚有南昌派出所員警甲○○、乙○○等多數人在場，且在場之人均可共見
    共聞，所稱之內容亦足以貶損自訴人之社會評價。核被告庚○○所為，係犯刑法
    第三百零九條第一項之公然侮辱罪。爰審酌被告係於受強制執行遷讓房屋時，因
    一時氣憤對自訴人所為，及自訴人係財團法人洪鈞培文教基金會之秘書長，所為
    對自訴人造成之社會評價之損害程度，及被告犯罪後並無悔改之意，審理時態度
    尚稱良好等一切情狀，量處如主文所示之刑，並諭知易科罰金之折算標準。
據上論斷，應依刑事訴訟法第三百四十三條、第二百九十九條第一項前段、刑法第三
百零九條第一項、第四十一條第一項前段、罰金罰鍰提高標準條例第一條前段、第二
條，判決如主文。
中    華    民    國      九十二        年    三      月      二十六    日
                                      臺灣臺北地方法院刑事第九庭
                                          法  官  王  綽  光
右正本證明與原本無異。
如不服本判決，應於判決送達後十日內，向本院提出上訴狀。
                                          書記官  潘  惠  梅
中    華    民    國      九十二        年    三      月      二十八    日
附錄論罪科刑法條：刑法第三百零九條。
公然侮辱人者，處拘役或三百元以下罰金。
以強暴犯前項之罪者，處一年以下有期徒刑、拘役或五百元以下罰金。


司法院資訊處製作；財團法人民間司法改革基金會備份。
